【裁判字號】    95,家抗,19
【裁判日期】    950811
【裁判案由】    訴訟救助
【裁判全文】
臺灣高等法院高雄分院民事裁定   95年度家抗字第19號
抗  告  人  甲○○
相  對  人  林廖水李原裁定誤.
上列抗告人因與相對人間聲請訴訟救助事件，對於中華民國95年
7 月7 日臺灣高雄地方法院95年度家救字第66號所為裁定，提起
抗告，本院裁定如下：
   主   文
原裁定廢棄。
相對人在第一審之聲請駁回。
抗告程序費用由相對人負擔。
   事實及理由
一、抗告意旨略以：相對人現每個月有新台幣（下同）17,000元
    之收入，尚有資力以本身為要保人，以子女林子貴、林素雲
    為被保險人，向保險公司投保，並可向銀貸款160 萬元，相
    對人並非無資力，請求廢棄原裁定云云。
二、按當事人無資力支出訴訟費用，且非顯無勝訴之望者，法院
    應依聲請，以裁定准予訴訟救助，民事訴訟法第107 條第1
    項定有明文。又按聲請訴訟救助，依民事訴訟法第109 條第
    2 項、第284 條之規定，應提出能即時調查之證據，以釋明
    請求救助之事由，是法院調查聲請人是否無資力支出訴訟費
    用，專就聲請人提出之證據為之，如聲請人並未提出證據，
    或依其提出之證據，未能信其無資力支出訴訟費用之主張為
    實，即應將其聲請駁回，並無派員調查之必要。
三、經查，本件相對人以其與抗告人間請求給付扶養費事件，聲
    請訴訟救助，僅提出起訴狀、國泰世華商業銀行股份有限公
    司前金分公司（下稱國泰銀行）存款餘額證明書各1 份為證
    （本院卷第14、15、18頁），惟個人之理財方式不同，其資
    力、信用亦非單一銀行出具個人戶之存款餘額，即得證明其
    無資力、信用可支出訴訟費用，聲請人所提出上開證明書自
    不足資證明符合訴訟要件之證明。而相對人與抗告人間請求
    給付扶養費事件，其訴訟標的金額為756,000 元，應徵訴訟
    費用額為8,260 元。惟查，依原審職權調得之相對人財產歸
    戶資料，相對人名下雖無財產，而91、92、93年度均無所得
    ，惟於90年度有獎金給予4,000 元，94年度於國泰銀行有利
    息所得3,789 元，則依94年間銀行利率約年息1 至2 % 計算
    ，該筆存款至少有本金數十萬元，雖相對人於本院另提出其
    於國泰銀行截至95年8 月6 日止之活期存款餘額僅為166 元
    之存款餘額證明書，惟該證明書僅能證明相對人於95年8 月
    6 日當日在國泰銀行之活期儲蓄存款餘額為166 元，無法釋
    明相對人無資力支付8,260 元之訴訟費用，已如前述。況相
    對人與其子林子貴同住，相對人之子林子欽、林子貴、林子
    淵均有按月給付相對人扶養費共1 萬餘元，為相對人於檢察
    官偵查中所自承，有台灣高雄地方法院檢察署95年度偵字第
    11793 號不起訴處分書為證（本院卷第9 頁），則相對人每
    月尚可收取子女1 萬餘元之扶養費用，以支應其基本生活所
    需，無須以自己之資力支付，且以其有數名子女，亦難認其
    乏籌繳8,000 餘元之信用能力。綜上，相對人未能提出即時
    調查之證據，釋明其無資力支付8,260 元之訴訟費用，其聲
    請訴訟救助，尚有未合。原審裁定准許相對人訴訟救助，自
    有違誤。抗告意旨指摘原裁定不當，求予廢棄改判，為有理
    由，應由本院予以廢棄，改判如主文第二項所示。
四、據上論結，本件抗告為有理由，依民事訴訟法第495 條之1
    第1 項、第450 條、第95條、第78條，裁定如主文。
中    華    民    國    95    年    8     月    11    日
                         民事第六庭
                             審判長法官  許明進
                             法      官  謝肅珍
                             法      官  朱玲瑤
以上正本證明與原本無異。
本件不得再抗告。
中    華    民    國    95    年    8     月    11    日
                             書  記  官  賴梅琴


司法院資訊處製作；財團法人民間司法改革基金會備份。
